臺灣臺南地方法院交通事件裁定　　　　 100年度交聲字第64號
原處分機關　交通部公路總局嘉義區監理所麻豆監理站
異　議　人
即受處分人　蔡慶祥
上列受處分人因違反道路交通管理處罰條例案件，對於交通部公
路總局嘉義區監理所麻豆監理站民國100年1月11日所為之裁決處
分（處分案號：麻監裁罰字第裁75-S00000000號）聲明異議，本
院裁定如下：
      主  文
原處分撤銷。
蔡慶祥不罰。
      理  由
一、原處分意旨略以：異議人蔡慶祥於民國99年11月1日10時58
    分許，駕駛第三人蔡英興所有之車牌號碼SW-6056號自用小
    客車，沿臺南市○○區○○路4段由北向南行駛，行經安和
    路4段及總安街路口處闖紅燈，經臺南市警察局第三分局（
    下稱舉發機關）員警以「行經有燈光號誌管制之交岔路口闖
    紅燈」為由予以製單舉發異議人，後因舉發機關發現舉發通
    知單上誤繕車牌號碼為SW-5056號，而自行更改舉發通知單
    內容並發函原處分機關即交通部公路總局嘉義區監理所麻豆
    監理站請求改正，原處分機關則仍以異議人違規事實明確，
    依道路交通處罰條例第53條第1項、第63條第1項第3款及違
    反道路交通管理事件統一裁罰基準表規定，裁處異議人罰鍰
    新臺幣（下同）2,700元，並加記違規點數3點等語。
二、聲明異議意旨略以：異議人於99年12月間前往臺南監理站換
    發機車行照時，方發現有此張罰單沒有繳，而且異議人家中
    並無汽車車牌SW-5056號之車輛，遂向原處分機關反應，原
    處分機關表示開單者為舉發機關，異議人改向舉發機關查問
    ，並前往舉發機關要求調閱舉發通知單以及錄影或照相畫面
    為證，舉發機關僅提出舉發通知單，而無錄影或照片可資佐
    證，又罰單上的簽名根本不清楚，爰聲明異議，請求撤銷原
    處分等語。
三、按汽車駕駛人，行經有燈光號誌管制之交岔路口闖紅燈者，
    處新臺幣1,800元以上5,400元以下罰鍰；汽車駕駛人有第53
    條情形者，除依原條款處罰鍰外，各記違規點數3點，道路
    交通管理處罰條例第53條第1項及第63條第1項第3款分別定
    有明文。另按交通警員掣單舉發違反道路交通管理處罰條例
    所列之違規事實，本質上為行政處分，係公務員基於職務上
    權力，依法就特定之具體事件所為具公法上效果之單方行政
    行為，基於公務員為公法上行為具有公信力之原則，該行政
    處分當可被推定為真正，其據以依法處分之事實認定亦為正
    確無誤，本此公信原則，乃立法者賦予行政機關制定違反道
    路交通事件統一裁罰標準及處理細則，使執勤警員得當機處
    分（如該細則第23條之規定）以維護交通秩序、安全之行政
    目的。反之，若謂公務員一切行政行為均需預留證據以證其
    實，則國家行政勢必窒礙難行，據此，刑事訴訟法就犯罪證
    據有關之規定中，與屬行政秩序罰之交通違規裁罰本旨不合
    之部分，自不在準用之列。故舉發機關員警本其維護交通秩
    序、安全職責所為之舉發，自應受到合法、正確之推定（臺
    灣高等法院87年度交抗字第157號裁定及臺灣高等法院臺南
    分院90年度交抗字第5號等裁定參照）。惟按犯罪事實應依
    證據認定之，無證據不得認定犯罪事實；又不能證明被告犯
    罪或其行為不罰者，應諭知無罪之判決，有刑事訴訟法第15
    4條第2項、第301條第1項明文。準此，認定不利於被告之事
    實，須依積極證據，苟積極證據不足為不利於被告事實之認
    定時，即應為有利於被告之認定，更不必有何有利之證據；
    且事實之認定，應憑證據，如未能發現相當證據，或證據不
    足以證明，自不能以推測或擬制之方法，以為裁判基礎；而
    認定犯罪事實所憑證據，雖不以直接證據為限，間接證據亦
    包括在內；然而無論直接或間接證據，其為訴訟上之證明，
    須於通常一般之人均不致有所懷疑，而得確信其為真實之程
    度者，始得據為有罪之認定，若其關於被告是否犯罪之證明
    未能達此程度，而有合理性懷疑之存在時，事實審法院復已
    就其心證上理由予以闡述，敘明其如何無從為有罪之確信，
    因而為無罪之判決，尚不得任意指為違法，最高法院分別著
    有30年上字第816號、40年臺上字第86號、76年臺上字第498
    6號等判例可資參照。而依道路交通管理處罰條例第89條規
    定，法院受理有關交通事件，準用刑事訴訟法之規定，前開
    規定及判例意旨自得適用於本件聲明異議案件。承上說明，
    因道路交通管理處罰違規事件之屬性使然，無法要求舉發機
    關於一切舉發違規案件均負有提出科學採證證據之義務，因
    而僅得信賴舉發機關員警本其維護交通秩序、安全職責所為
    之舉發，使其受到合法、正確之推定；然並非舉發機關所為
    之一切舉發均得受此推定，倘舉發機關對違規事實之陳述不
    明或顯與事理有違，即應認舉證程度不足，而不得逕以裁罰
    之。
四、經查：
  (一)舉發機關以異議人於上開時、地駕駛車號SW-6056號（原誤
    繕為SW-5056號，後經職權改正）之自用小客車有「行經有
    燈光號誌管制之交岔路口闖紅燈」之違規行為而舉發之，原
    處分機關據此裁處異議人2,700元之罰鍰，並加記違規點數3
    點之情，有原處分機關100年1月11日麻監裁罰字第裁75-S00
    000000號裁決書及舉發機關99年11月1日南市警交字第S0000
    0000號舉發通知單等件在卷為證。
  (二)次查，本件違規舉發過程及違規人是否為異議人乙節，經證
    人即本件舉發員警段安定於100年3月24日本院調查庭中到庭
    證稱：本件是我舉發的，當天我們是10至12時的巡邏，我們
    站的位置在安順國中的前面，距離該處紅綠燈約有一百公尺
    ，我們原本有用錄影設備，因為當時有兩部車一起舉發，我
    跟我同事分別舉發一輛違規，因為當時兩位違規人都沒有異
    議，所以我們的錄影資料就沒有保存；我不太確定當天舉發
    的當事人是在庭的異議人，因為當天違規人沒帶任何證件，
    他只有報身分證字號，我就用小電腦查詢資料，因為跟他報
    的資料相符，所以我就舉發；舉發通知單上面原本的號碼是
    SW-5056號，是因為異議人提出不服的陳述後，我才發現車
    號有錯誤，我就以車主姓名去查詢正確車號是SW-6056號，
    且車籍地並無錯誤，加上車主跟異議人係父子關係，所以我
    才更改車號，我因為車號記載錯誤的事情已經有被懲處；又
    異議人舉發單簽收的部分就是舉發單上填單單位戳章欄，違
    規人的簽名就是單一個字的簽名字樣，本件異議人之聲明異
    議狀上之簽名與舉發通知單上之簽名不合一情，我沒意見等
    語等語明確（見本院上開訊問筆錄、本院卷第24、25頁），
    由此可知，證人段安定實無法確定當日實際違規駕駛人即為
    異議人，且證人段安定舉發當時僅核對違規駕駛人對其身分
    資料之片面敘述無誤後，即製單舉發異議人，並未核對違規
    駕駛人之身分證件或照片資料，以查明實際違規駕駛人是否
    確為異議人，且目前已無當日採證錄影光碟資料可為佐證，
    是以，本件實際違規人是否為異議人一情，已非無疑。再者
    ，本院比對本件南市警交字第S00000000號舉發違反道路交
    通管理事件通知單（本院卷第16頁）上違規人簽收字樣，與
    異議人聲明異議狀上及到庭筆錄之簽名字樣（本院卷第5、2
    5頁）後，可見舉發通知單上僅簽有「蔡」字之單一字樣，
    而該字之寫法、字跡相當潦草且結構鬆散，無法一眼即明確
    辨認其所寫文字意涵，反觀異議人於聲明異議狀及本院訊問
    筆錄之簽名，均一筆一劃清楚完整書寫，兩者字型之勾勒、
    筆觸、運筆、筆順、結構等均顯為不同，顯非相同字跡，實
    難認為同一人所書寫。綜上各情互核勾稽，本件尚難認定實
    際違規駕駛人即為本件異議人甚明。
  (三)綜上所述，本件實際違規駕駛人既尚難確定即為異議人，業
    如前述說明，則原處分機關依道路交通管理處罰條例第53條
    第1項及第63條第1項第3款之規定，裁處異議人罰鍰2,700元
    ，並加記違規點數3點之部分，實有未洽，自應由本院將原
    處分撤銷，改諭知異議人不罰，以資適法。
五、據上論斷，應依道路交通管理處罰條例第87條第2項、道路
    交通事件處理辦法第19條前項，裁定如主文。
中    華    民    國   100    年    6     月    7     日
                        交通法庭  法  官  黃聖涵
以上正本證明與原本無異。
如不服本裁定，應於收受送達後5日內向本院提出抗告狀。（應
附繕本）
                                  書記官  吳揆滿
中    華    民    國   100    年    6     月    8     日